臺灣高等法院刑事裁定
109年度聲再字第298號
聲  請  人
即受判決人  張麗英




上列聲請人即受判決人因詐欺案件，對於本院108年度上易字第1
10號，中華民國109年6月18日第二審確定判決（原審案號：臺灣
臺北地方法院106年度易字第638號；起訴案號：臺灣臺北地方檢
察署105年度偵字第22131號、第22132號），聲請再審，本院裁
定如下：
    主  文
再審之聲請駁回。
    理  由
一、再審聲請意旨略以：㈠盛印建設股份有限公司（下稱盛印公
    司）與信維大樓住戶管理委員會會長張書睿（原名張書鑫）
    簽立合作協議書（新證據）後，聲請人即受判決人（下稱聲
    請人）張麗英有繼續辦理後續有關都市更新事業計畫的程序
    業務，並於民國95年9月24日、96年2月28日舉辦公聽會。㈡
    盛印公司為辦理信維市場都市更新案，前與宗邁建築師事務
    所、振皓工程顧問股份有限公司（下稱振皓公司）簽訂委任
    契約書，有聲請人於本院前次審理時所提證1至證12、振皓
    公司108年11月6日及109年2月10日函覆本院之函文可證，即
    上開都市更新案除「都市更新事業計畫同意書」尚未達標外
    ，其餘應辦事項均已完成。㈢聲請人與告訴人陳素貞、陳麗
    華簽約後，仍積極尋求所有權人同意，聲請人並於本院前次
    審理時聲請傳喚簽署同意書之謝開秀、李秀珠、江淑卿為證
    ，惟本院並未傳喚；告訴人陳麗華並於第一審到庭證稱曾與
    聲請人及張書睿共同前往拜訪住戶，證明聲請人於簽約後仍
    繼續遊說住戶簽署同意書。綜上，聲請人於本院前次審理時
    所提出之證2「更新後建築物分配位置各層平面圖」、證4至
    證12之「更新後建築物分配單元面積對照表」、「盛印公司
    與振皓公司簽訂委任契約書」……等、振皓公司於本院前次審
    理時之函覆及告訴人陳麗英前述證詞，均屬足生影響於判決
    結果之重要證據。原確定判決未於理由內敘明其捨棄不採用
    之理由，亦未敘明被告除「都市更新事業計畫同意書」尚未
    達標外，尚有何待辦事項未完成，應認有漏未審酌以上證據
    ，爰依刑事訴訟法第421條規定聲請再審等語。
二、刑事訴訟法第421條規定：不得上訴於第三審法院之案件，
    其經第二審確定之有罪判決，如就足生影響於判決之重要證
    據漏未審酌者，得為受判決人之利益，聲請再審。而所謂「
    足生影響於判決之重要證據漏未審酌之重要證據」，經參酌
    刑事訴訟法第420條第1項第6款、第3項之修法意旨，係指將
    該證據單獨或與先前之證據綜合判斷，亦即應將相關新舊證
    據相互印證、互為補強後，予以綜合評價是否足以動搖原確
    定判決。又苟事實審法院依調查之結果，本於論理法則、經
    驗法則及證據法則，經取捨證據後認定事實者，既對卷附證
    據資料為價值判斷，而對被告不利之證據採酌據為論罪之依
    據，至其餘與前開論罪證據不相容之供述，縱屬對被告有利
    ，仍無證據價值而不採，此係有意不採，並非疏而漏未審酌
    ，尚不得據為聲請再審之理由。再依該條規定聲請再審者，
    指該證據於案情有重要關係且未經審酌者而言，如證據業經
    法院本其自由心證予以取捨及判斷，僅係對此持相異評價，
    即不能以此為由聲請再審，應予辨明。
三、經查：
  ㈠經調取本院108年度上易字第110號原確定判決之全卷閱覽，
    見該判決認定聲請人為盛印公司之實際負責人，明知由張書
    睿為申請人、盛印公司擔任實施者之信維市場都市更新事業
    概要案，前因未於期限內擬具都市更新事業計畫報核，業經
    臺北市政府於96年7月2日撤銷核准在案，且盛印公司已無資
    力推動該都市更新案，未繼續依據修正前都市更新條例相關
    規定，組織更新團體、訂定章程並取得法定同意門檻，以擬
    定都市更新事業計畫陳報臺北市政府審核，竟分別對告訴人
    陳素貞、陳麗華施用詐術，使其等陷於錯誤，而與盛印公司
    簽立協議書，購買信維市場都市更新案預定興建之房地、投
    資該都市更新案，而詐取新臺幣510萬元、42萬6,000元，聲
    請人顯有詐欺取財之主觀犯意及客觀行為，而認定聲請人分
    別犯修正前及修正後之刑法第339條第1項詐欺取財罪，並維
    持第一審論處聲請人詐欺取財罪刑之判決，而駁回聲請人在
    第二審之上訴，主要係依憑：⒈證人即告訴人陳素貞、陳麗
    華、證人王振成、證人張書睿之證述；⒉臺北市都市更新處1
    04年11月23日北市都新事字第10440237000號函、96年7月2
    日府都新字第09630608000號撤銷核准函；⒊聲請人以盛印公
    司名義與告訴人陳素貞簽立之協議書及修正條款、聲請人與
    告訴人陳麗華間之iMessage對話擷圖、聲請人以盛印公司名
    義與告訴人陳麗華簽訂之協議書；⒋彰化商業銀行敦化分行
    、臺灣銀行信安分行、第一銀行世貿分行、遠東國際商業銀
    行營業部匯款單、永豐商業銀行城中分行匯款單、中國信託
    商業銀行江翠分行匯款單；⒌檢察事務官勘驗聲請人提出之
    「都市更新事業計畫同意書」之勘驗筆錄、宗邁建築師事務
    所108年11月１日第0000000000號、振皓公司108年11月6日（
    108）皓字第JH-0000-000號、109年2月10日（109）皓字第J
    H-0000-000號函覆本院函文等證據資料。原確定判決依調查
    之結果，本於論理法則、經驗法則及證據法則，經取捨證據
    後認定事實，認定聲請人有刻意隱瞞該都市更新事業概要案
    經臺北市政府撤銷之事實，致告訴人陳素貞、陳麗華陷於錯
    誤而交付財物，聲請人顯有詐欺取財之主觀犯意及客觀行為
    而犯詐欺取財罪，詳見該確定判決理由即明。
　㈡聲請意旨㈠固記載盛印公司與張書睿之合作協議書為「新證據
    」；惟該93年8月4日簽訂之合作協議書，僅能證明盛印公司
    為信維市場都市更新案之實施者，此業經原確定判決認定在
    案；而聲請人所為之上開詐欺取財犯行，係於盛印公司擔任
    實施者之都市更新案，嗣因未於期限內擬具都市更新事業計
    畫報核，致經臺北市政府於96年7月2日撤銷核准後所為，與
    該合作協議書之內容並無直接關聯，且該證據無論單獨或與
    先前之證據綜合判斷，仍不足以動搖原確定判決所認定之事
    實，非屬刑事訴訟法第420條第1項第6款之「新證據」。又
    盛印公司即使曾於95年9月24日、96年2月28日舉辦公聽會，
    亦係在臺北市政府於96年7月2日撤銷核准該都市更新案前所
    為，不足以證明聲請人與告訴人陳素貞、陳麗華簽約（99年
    3月22日、103年9月19日）後，仍有繼續進行本件都市更新
    事業計畫，此並經原確定判決於理由中詳為說明（見原確定
    判決理由欄三之㈡之5所載），此顯非足生影響於判決之重要
    證據漏未審酌之再審事由。
  ㈢聲請意旨㈡所指，原確定判決漏未審酌聲請人於本院前次審理
    時所提出之證2、證4至證12、振皓公司函等證據；惟上開證
    據均經原確定判決調查、取捨，並說明不採為聲請人有利認
    定之理由（原確定判決理由欄三之㈡之5所載）；至告訴人陳
    麗英於第一審之證述，原確定判決雖未於理由內敘明捨棄不
    採用之理由，惟原確定判決理由業已說明：「被告於偵查中
    所提出之『都市更新事業計畫同意書』共278紙，經檢察事務
    官勘驗結果略以……故實際取得土地所有權人同意者僅213人
    ，遠低於上開規定門檻260人；另同意書所載簽署日期，絕
    大部分為94年至96年間簽立，其中部分未署日期，97年間簽
    立者僅有數張，最晚簽立之日期為97年5月9日等節，有該勘
    驗筆錄在卷可憑……再證人張書睿於原審審理時證稱：96年7
    月2日本件都市更新事業概要遭市政府撤銷後，尋求住戶之
    同意之工作變得更困難，因為看到撤銷字號，住戶會有卻步
    之情事……本件都市更新案未經市政府核准動工，伊認都更尚
    未成形，應不行預售……本件還沒達到送件門檻，無送任何計
    劃去核定，到目前為止，這個都市更新案是處於停滯，伊已
    經沒有再收同意書了等語(原審易字卷三第55-69頁)，而被
    告亦自承：本件都市更新計畫還沒有送件，所以沒有等待核
    定的問題等語(原審易字卷三第80頁)，顯見本件都市更新事
    業概要遭撤銷核准後，都市更新計畫復確無實質、具體之進
    展」（見原確定判決理由欄三之㈡之4所載），即原確定判決
    依據上開證據資料，認定盛印公司在該都市更新案遭撤銷核
    准後，已無實質具體進展，縱然審酌證人陳麗華所謂曾與聲
    請人拜訪住戶之證述，亦不足以動搖原確定判決依據上開檢
    察事務官勘驗結果及證人張書睿之證述，認定被告取得之同
    意書遠低於門檻，且張書睿已停止收同意書，該都市更新案
    已無實質、具體之進展，即該證據仍不足以生影響於原確定
    判決結果，顯與刑事訴訟法第421條規定不符。
  ㈣聲請意旨㈢所指，本院前次審理時雖未依其聲請傳喚證人謝開
    秀、李秀珠、江淑卿等人；惟該證據調查之待證事實乃「未
    寫日期」之「都市更新事業計畫同意書」，為97年5月9日以
    後簽署；即使上開證人確實於97年5月9日以後簽署同意書，
    聲請人取得之「都市更新事業計畫同意書」人數，仍遠低於
    依都市更新條例第22條可直接擬具都市更新事業計畫之土地
    、建物所有權人同意門檻260人及269人。因此，上開證人縱
    傳喚到庭而為有利於聲請人之證述，亦無證據價值，仍不足
    以生影響於原確定判決結果，此亦與刑事訴訟法第421條規
    定不符。
四、綜上，聲請意旨所述、所提出之證據，均係對於事實審法院
    已認定之事實再為爭辯，或係對於原確定判決取捨證據等採
    證認事重為指摘，依上述說明，再審聲請意旨所陳各節，均
    非適法之再審理由，應予駁回。又本院已依刑事訴訟法第42
    9條之2規定通知聲請人到場陳述意見，惟聲請人無正當理由
    不到場，爰不再通知。
五、依刑事訴訟法第434條第1項，裁定如主文。
中　　華　　民　　國　　109 　年　　8 　　月　　31　　日
                  刑事第十三庭  審判長法  官  王國棟
                                      法  官  呂煜仁
                                      法  官　曹馨方
以上正本證明與原本無異。
不得抗告。
                                      書記官　游秀珠
中　　華　　民　　國　　109 　年　　8 　　月　　31　　日